臺灣臺中地方法院刑事判決
110年度訴字第1038號
公  訴  人  臺灣臺中地方檢察署檢察官
被      告  歐陽瑩
選任辯護人  張浚泓律師
上列被告因傷害等案件，經檢察官提起公訴（109年度偵字第128
27號），本院判決如下：
    主    文
歐陽瑩犯如附表所示之罪，各處如附表主文欄所示之刑。應執行
拘役肆拾日，如易科罰金，以新臺幣壹仟元折算壹日。
    犯罪事實
一、歐陽瑩與楊婷安前為址設臺中市○○區○○路00號之「小娘娘護
    膚坊」同事。緣歐陽瑩於民國109年1月31日自中國湖南省返
    回臺灣時，中國境內感染新冠肺炎人數眾多，故楊婷安於10
    9年2月3日上午10時22分許，在「小娘娘護膚坊」休息室內
    見歐陽瑩前來上班，便向其表示新冠肺炎有潛伏期，應居家
    隔離不宜上班，雙方因而發生口角爭執。詎歐陽瑩竟基於傷
    害之犯意，於休息室內，揮拳毆打楊婷安之鼻子，致楊婷安
    受有顏面擦挫傷之傷害，並當場流鼻血。楊婷安遭毆打後，
    立刻走出休息室前往大廳櫃台，歐陽瑩旋即自後追出，並朝
    楊婷安丟擲拖鞋，復於櫃台前伸手作勢欲繼續毆打楊婷安，
    惟因楊婷安及時閃避，故僅打到其眼鏡。
二、於翌(4)日18時許，楊婷安返回「小娘娘護膚坊」拿取個人
    物品時，在休息室內又巧遇歐陽瑩，楊婷安思及前一天方遭
    歐陽瑩毆打，便開啟手機錄音功能，以保護自己。雙方交談
    後，又就前一天之紛爭發生口角。嗣歐陽瑩察覺楊婷安有開
    啟手機錄音功能，便要求楊婷安交出手機供其查看，惟遭楊
    婷安拒絕。歐陽瑩遂基於強制之犯意，在休息室內抓住楊婷
    安之右前臂，欲拿取其手機以刪除錄音，因楊婷安不斷掙扎
    ，歐陽瑩遂一路抓住楊婷安右前臂與之拉扯至走廊及大廳，
    不讓楊婷安離去，而以此強暴方式妨害楊婷安自由使用手機
    及離去之權利，並造成楊婷安受有右前臂擦傷之傷害。嗣經
    其他同事上前制止，楊婷安始趁隙掙脫，並逃跑至隔壁麥當
    勞內將錄音備份。
三、案經楊婷安訴由臺中市政府警察局霧峰分局移請臺灣臺中地
    方檢察署檢察官偵查起訴。
    理    由
壹、證據能力部分：
一、本案據以認定被告歐陽瑩犯罪之供述證據，有關被告以外之
    人於審判外之陳述部分，業經本院於準備程序及審判期日時
    予以提示並告以要旨，而公訴人、被告、辯護人均未爭執證
    據能力，且迄本院言詞辯論終結前均未聲明異議。本院審酌
    該等證據之作成、取得，尚無違法不當之情形，亦無顯不可
    信之情況，且均為證明本案犯罪事實存否所必要，認以之為
    證據應屬適當。依刑事訴訟法第159條之5規定，具有證據能
    力。
二、本案所引用之非供述證據部分，無證據顯示係實施刑事訴訟
    程序之公務員違背法定程序所取得。依同法第158條之4規定
    反面解釋，亦具有證據能力。
貳、認定犯罪事實所憑之證據及理由：
一、訊據被告矢口否認有何傷害及強制犯行，辯稱：就犯罪事實
    一部分，我只有和告訴人楊婷安爭吵，沒有和她發生拉扯或
    其他肢體碰觸，警察到場後我才知道她有流鼻血。就犯罪事
    實二部分，當時我發現告訴人在偷錄音便質問她，告訴人隨
    即跑出去，我追過去之後就抓住她的外套袖子，要求她刪除
    錄音，但她不刪；過程中我沒有抓住告訴人的手臂，也沒有
    去搶她的手機等語。
二、被告之辯護人則為其辯護稱：①就犯罪事實一部分，證人黃
    心萍警詢之證述僅係轉述告訴人之陳述，且其於偵查中已證
    稱其沒有看到被告毆打告訴人；而證人王秀香於警詢時已證
    稱其未見被告有毆打告訴人，其嗣於偵查中所證內容亦僅係
    轉述告訴人之陳述；又卷附監視器錄影畫面並非案發地點之
    休息室內。故此部分犯行之證據僅有告訴人單一指述，而無
    其他補強證據可資佐證。②就犯罪事實二部分，告訴人驗傷
    時間與案發時間並不密接，無法排除有其他外力介入致告訴
    人受傷之可能。且證人王英美於警詢及偵訊中雖證稱其有在
    走廊看到被告抓住告訴人的手等語，然其並未具體指明被告
    係抓住告訴人哪隻手不放。又依被告所陳，其係抓住告訴人
    之左手衣袖，亦與告訴人所述係遭被告抓住右手，相互齟齬
    。是以，不得率認告訴人所述為真。再者，告訴人乃未經被
    告同意，於非公開場合以手機竊錄其與被告間之對話，此舉
    應已侵犯被告之隱私權及資訊自主權，顯非合法行使權利。
    故被告請求告訴人刪除錄音遭拒後，不得已而與告訴人發生
    拉扯，以阻止告訴人繼續錄音，尚符合比例原則，並未妨害
    告訴人合法行使權利，應不構成強制罪。退言之，縱認構成
    強制罪，衡酌被告阻止告訴人繼續錄音所使用之強制手段，
    與其欲請求告訴人刪除非法竊錄之對話內容之強制目的，依
    通常社會倫理觀念，應屬相當而得受容許，且侵害之法益極
    其微小，而不具社會可非難性，亦即欠缺違法性，不能以強
    制罪相繩等語。
三、經查：
（一）就犯罪事實一部分：
    1.此部分犯罪事實，業經證人即告訴人楊婷安於偵查中證述
      及本院審理時具結證述一致且明確，核與證人黃心萍於偵
      查中具結證稱：我有聽到被告和告訴人在休息室內爭吵，
      我有進去看，之後就走出來，所以我沒有看到被告揮拳打
      告訴人，但我有看到被告拿著鞋子從休息室追著告訴人到
      大廳；後來告訴人從休息室走到櫃檯時把口罩拿下來，我
      才看到她流鼻血，告訴人就說她是在休息室遭被告毆打等
      語（見偵卷第134頁）；證人王秀香於偵查中具結證稱：
      被告和告訴人在休息室爭吵過程中我有去上廁所，回來後
      ，我跟黃心萍、楊廷梅一起進入休息室，把被告和告訴人
      分開，告訴人表示她遭被告毆打，我就問她怎麼了，她就
      把口罩拿下來，我就看到告訴人流鼻血，後來告訴人跑出
      去櫃台，被告就拿著拖鞋從休息室追出去丟告訴人等語（
      見偵卷第136頁）；以及證人楊廷梅於偵查中具結證稱：
      當時我坐在大廳，聽到被告和告訴人在休息室內吵很大聲
      ，後來我就看到被告追著告訴人跑出來，被告有拿拖鞋丟
      告訴人，我也有看到告訴人流鼻血等語（見偵卷第137頁
      ），均相互吻合。且證人黃心萍、王秀香、楊廷梅雖未直
      接看到被告毆打告訴人，然其等所證上情乃其等親自見聞
      之事實，並非轉述告訴人之陳述，自屬適格之補強證據。
    2.又經本院當庭勘驗：①「小娘娘護膚坊」走廊監視器錄影
      畫面，可見於109年2月3日10時22分49秒至53秒許，有3名
      女子陸續進入休息室，10時22分59秒許，告訴人走出休息
      室後沿著走廊前進，10時23分01秒許，1名女子從休息室
      走出，接著被告從休息室衝出來、朝告訴人方向前進，且
      旋即舉起右手朝告訴人方向做出揮擲物品之動作，接著休
      息室又走出其他女子。②「小娘娘護膚坊」大廳監視器錄
      影畫面，可見告訴人於10時23分5秒許走到櫃台內，接著
      另1名女子亦走到櫃台前，被告於10時23分8秒走到櫃檯前
      ，隨即將右手所持物品高舉過頭後，用力朝告訴人臉部毆
      擊，告訴人因而往後退至監視器錄影畫面外等節，有本院
      勘驗筆錄及上開監視器錄影畫面擷取照片（見本院卷第11
      9頁，偵卷第47頁）在卷可憑。經核與上開告訴人指證及
      證人黃心萍、王秀香、楊廷梅證述之案發經過情形相符。
      且告訴人當場確有流鼻血之情形，有其臉部照片可參（見
      偵卷第48頁）。而告訴人於同日12時24分許至亞洲大學附
      屬醫院急診，亦經診斷受有顏面擦挫傷，鼻血，有診斷證
      明書可佐（見偵卷第43頁）。由此可見，被告與告訴人在
      休息室爭吵之後，告訴人當場有流鼻血之狀況，且告訴人
      走出休息室前往櫃台時，被告亦旋即自休息室追出，並向
      告訴人丟擲拖鞋，復於櫃台前伸手作勢毆打告訴人，惟因
      告訴人及時閃避，故僅打到其眼鏡。
    3.衡諸常情，若非告訴人在休息室內確有遭到外力攻擊，其
      要無可能突然受有顏面擦挫傷而當場流鼻血。加以告訴人
      走出休息室前往櫃台時，被告尚有追出、丟擲拖鞋及作勢
      毆打告訴人等攻擊舉動。由此益徵，被告在休息室內確有
      揮拳毆打告訴人鼻子之行為，至為灼然。被告辯稱其未毆
      打告訴人乙節，顯與事實不符，要屬事後卸責之詞，自無
      可採。
    4.基上，被告確有犯罪事實一之傷害犯行，堪可認定。
（二）就犯罪事實二部分：
    1.此部分犯罪事實，業經證人楊婷安於偵查中證述及本院審
      理時具結證述一致且明確，核與證人王英美於偵查中具結
      證稱：當時我聽到被告和告訴人在走廊有爭吵聲，我就走
      出去看，我看到被告抓住告訴人的手，我就叫被告放開告
      訴人，因為我有聽到前一天告訴人遭被告毆打，我當下以
      為被告又要打告訴人，所以我才說不要打她。但被告仍然
      一直抓著告訴人的手不放，說告訴人對她錄音，一直叫告
      訴人刪掉錄音，告訴人有要掙脫，但被告抓的很緊，後來
      我就請他們去大廳講，因為大廳有監視器，後來被告就放
      開手，告訴人就跑出去等語（見偵卷第135頁），以及證
      人楊廷梅於偵查中具結證稱：我有看到被告拉著告訴人的
      手，好像是告訴人有錄音，被告就拉著告訴人要她把手機
      錄音給她看，但告訴人不願意，後來就跑掉了等語（見偵
      卷第137-138頁），相互吻合。
    2.且依告訴人所提錄音譯文，可見109年2月4日被告與告訴
      人發生口角爭執過程中，被告因察覺告訴人有開啟手機錄
      音功能，便質問告訴人是否在錄音，並要求告訴人交出手
      機供其查看，經告訴人拒絕後，被告仍執意要看告訴人手
      機，告訴人因而表示「不要。欸、欸、幹嘛！」「放手！
      你放手，你放手！」，在場另2名同事亦出言「不要再打
      了啦」「妳不要再碰她」，被告則回稱「我沒有要打她，
      我只是要拿她手機」「她錄音啦！妳給我刪掉！」等節（
      見偵卷第55-56頁）。經核與上開告訴人指證及證人王英
      美、楊廷梅證述之案發經過情形相符。由上足認，被告在
      休息室內要求告訴人交出手機供其查看未果後，被告確有
      欲拿取告訴人手機以刪除錄音，而一路從休息室與告訴人
      發生肢體衝突到走廊及大廳之情形。
    3.被告雖辯稱：當時我只有抓住告訴人的外套袖子，沒有抓
      住她的手等語。然查：
 （1）證人王英美、楊廷梅雖未詳細證述被告係拉住告訴人哪隻
      手，然其等既已明確證稱被告係抓住告訴人的「手」不放
      ，顯見被告並非僅抓住告訴人的「外套衣袖」而已。至於
      證人曾景崇固於本院審理時具結證稱：被告與告訴人發生
      爭執時，我坐在櫃台裡面，因櫃台遮著，故我沒有看到被
      告抓著告訴人哪裡，我後來站起來，才看到被告抓告訴人
      的衣袖，但也不記得是抓哪邊的衣袖，接著告訴人就衝出
      大門口；我大概看幾秒鐘、瞄到而已等語（見本院卷第15
      3-156頁）。惟查，被告係一路從休息室與告訴人發生肢
      體衝突到走廊及大廳，而證人曾景崇當時人在櫃台內，顯
      見其並未從頭見聞雙方衝突過程，僅於告訴人衝出大門時
      從櫃檯站起來而瞄到被告有抓住告訴人衣袖之情形。故本
      院要無從僅憑證人曾景崇上開證述，而為有利於被告之認
      定。
 （2）觀諸證人楊婷安於本院審理時已具結證稱：被告發現我在
      錄音後，我就走出休息室，我當時是將手機拿在右手，但
      被告就衝上來抓住我的右前臂，不想要我離開，想要搶走
      我的手機，右前臂擦傷就是被告抓著我的手在拉扯過程中
      造成的等語明確（見本院卷第146、149-150頁）。且告訴
      人於翌（5）日9時19分許，經診斷受有右前臂擦傷之傷害
      ，亦有亞洲大學附屬醫院診斷證明書可參（見偵卷第45頁
      ）。可見告訴人所受傷勢位置與其指證遭被告抓住之位置
      ，確實相互吻合。衡以告訴人於案發時係將手機拿在右手
      ，則被告為拿取告訴人手機以刪除錄音而抓住告訴人右前
      臂，與之沿路從休息室拉扯至走廊及大廳，並因此導致告
      訴人右前臂擦傷，亦合乎常理。
 （3）至於被告之辯護人另辯護稱：告訴人驗傷時間與案發時間
      並不密接，無法排除告訴人受有前揭傷害係因其他外力介
      入所致等語。經查，告訴人就其於隔日才就醫之原因，已
      於本院審理時具結證稱：當天事發時間為晚上6點多，我
      本來就只是想回去拿東西，沒想到又發生爭執，我當下就
      只有把我的東西帶走，回到宿舍才想到要去醫院，但因為
      我去醫院要等公車，我怕去醫院之後就沒有公車可以回宿
      舍，因此在隔天早上才去醫院等語明確（見本院卷第148-
      149頁）。審以告訴人所受傷勢尚屬輕微，且其係於返回
      宿舍後才思及需就醫取得診斷證明，則其未於當日夜間出
      門就醫，而選擇於隔日一早急診以取得診斷證明，亦難認
      有何違背常情之處。是辯護人此部分辯護，尚無可採，附
      此敘明。
 （4）基上足認，被告確有一路從休息室抓住告訴人右前臂而與
      之拉扯至走廊及大廳。被告此部分所辯，並不實在，而無
      足採。
    4.綜上足認，被告在休息室內要求告訴人提出手機供其查看
      未果後，隨即抓住告訴人右前臂，欲拿取告訴人手機以刪
      除錄音，因告訴人不斷掙扎，被告遂一路抓住告訴人右前
      臂與之拉扯至走廊及大廳，嗣經其他同事上前制止，告訴
      人始趁隙掙脫，並逃跑至隔壁麥當勞內將錄音備份。顯見
      被告係基於強制之犯意，以上開強暴方式妨害告訴人自由
      使用手機及離去之權利甚明。
    5.被告之辯護人雖又辯護稱：告訴人非法竊錄其與被告間非
      公開對話，並非合法行使權利，故被告所為不構成強制罪
      ；縱認構成強制罪，亦不具社會可非難性，而欠缺違法性
      ，不能以強制罪相繩等語。惟按刑法第315條之1妨害秘密
      罪規定，其所謂「無故」，係指欠缺法律上正當理由者而
      言；所稱「非公開之活動」，則係指活動者主觀上具有隱
      密進行其活動而不欲公開之期待或意願（即主觀之隱密性
      期待），且在客觀上已利用相當環境或採取適當設備，足
      資確保其活動之隱密性者（即客觀之隱密性環境）而言（
      最高法院103年度台上字第3893號、100年度台上字第4780
      號判決意旨參照）。經查：
 （1）依證人楊婷安於本院審理時具結之證述（見本院卷第146
      頁），可知其係因前一天與被告發生口角後遭被告毆打，
      才在109年2月4日回去「小娘娘護膚坊」拿取個人物品而
      巧遇被告時，開啟手機錄音功能以保護自己。由此可見，
      告訴人係基於保護自己之主觀上原因而開啟手機錄音，故
      難認告訴人乃無故竊錄其與被告間之對話。其次，從本院
      勘驗上開走廊監視器錄影畫面結果可知，該休息室門口僅
      掛有門簾，且109年2月3日被告與告訴人在休息室內發生
      爭執時，有3名女子陸續進入該休息室查看（見本院卷第1
      19頁）。足見該休息室乃「小娘娘護膚坊」員工可得自由
      進出。故被告與告訴人在該休息室內進行對話，客觀上並
      不具有隱密性。又依被告與告訴人於109年2月4日在休息
      室對話之錄音譯文（見偵卷第49-56頁），可知雙方僅係
      針對前一天之爭執再次表述各自立場，並又因此發生口角
      ，尚難認其等於主觀上就該次對話有何隱密性之期待。基
      此，109年2月4日被告與告訴人於休息室內對話，亦非屬
      非公開之活動。是以，告訴人開啟手機錄音功能錄下其與
      被告間之對話，以保護自己，並不構成無故竊錄他人非公
      開活動罪，而屬合法行使權利。
 （2）又被告質問告訴人是否在錄音並要求告訴人提出手機供其
      查看時，告訴人即已表示拒絕並走出休息室，顯見告訴人
      斯時已無繼續錄音之意。若告訴人離去，即可達到被告欲
      阻止告訴人繼續錄音之目的。然而，被告卻抓住告訴人右
      前臂，欲拿取其手機，而不讓其離去，可見被告之強制行
      為顯非為阻止告訴人繼續錄音，而係為刪除錄音甚明。審
      以告訴人係為保護自己而錄音，若被告認為告訴人此舉違
      法，理當報警處理，殊無自行拿取告訴人手機而刪除錄音
      之權利。故被告強制之目的並非正當。再者，被告採取之
      強制手段乃一路從休息室抓住告訴人右前臂而與之拉扯到
      走廊及大廳，非但妨害告訴人之自由，亦造成告訴人受有
      右前臂擦傷之傷害，故其侵害之法益並非微小。基上，被
      告此部分所為顯具有社會可非難性，而具違法性，自應構
      成強制罪。是辯護人此部分所辯，尚無足採。
    6.準此，被告確有犯罪事實二所示強制犯行，亦堪認定。
（三）綜上所述，本案事證明確，被告上開傷害及強制犯行，均
      堪認定，應依法論科。
參、論罪科刑：
一、核被告所為，就犯罪事實一部分，係犯刑法第277條第1項之
    傷害罪；就犯罪事實二部分，係犯刑法第304條第1項之強制
    罪。公訴意旨雖認被告就犯罪事實二部分亦構成傷害罪，然
    查，被告抓住告訴人右前臂，係為拿取其手機及不讓其離去
    ，足認此乃被告之強制手段，被告並無傷害告訴人之故意，
    且告訴人於過程中受有右前臂擦傷之傷害，乃實施強暴之當
    然結果，故不另論傷害罪。公訴意旨此部分所指，容有誤會
    ，併此指明。又被告所為上開2罪，犯意各別，行為互殊，
    應分論併罰。
二、爰審酌被告僅因與告訴人發生口角糾紛，竟未思以和平方式
    處理，即率爾對告訴人為上開犯行，復斟酌告訴人所受傷害
    及遭強制之程度，以及被告犯罪後始終否認犯行之態度，兼
    衡被告於本院審理時所陳之家庭、經濟及生活狀況（見本院
    卷第162頁）等一切情狀，分別量處如附表主文欄所示之刑
    ，並均諭知易科罰金之折算標準，暨定其應執行之刑及諭知
    易科罰金之折算標準如主文。
據上論斷，應依刑事訴訟法第299條第1項前段，刑法第277條第1
項、第304條第1項、第41條第1項、第51條第6款，刑法施行法第
1條之1第1項，判決如主文。
本案經檢察官陳宜君提起公訴，檢察官林明誼到庭執行職務。
中　　華　　民　　國　　111 　年　　6 　　月　　15　　日
                  刑事第二十庭  審判長法  官  游秀雯
                                      法  官  江宗祐
                                      法  官  黃凡瑄
以上正本證明與原本無異。
如不服本判決應於收受送達後20日內向本院提出上訴書狀，並應
敘述具體理由；其未敘述上訴之理由者，應於上訴期間屆滿後20
日內向本院補提理由書（均須按他造當事人之人數附繕本）「切
勿逕送上級法院」。
告訴人或被害人如不服判決，應備理由具狀向檢察官請求上訴，
上訴期間之計算，以檢察官收受判決正本之日起算。
                              　　　　書記官  洪愷翎
中　　華　　民　　國　　111 　年　　6 　　月　　16　　日
附錄本案論罪科刑法條：
◎刑法第277條第1項
傷害人之身體或健康者，處5年以下有期徒刑、拘役或50萬元以
下罰金。
◎刑法第304條第1項
中華民國刑法第304條
以強暴、脅迫使人行無義務之事或妨害人行使權利者，處3年以
下有期徒刑、拘役或9千元以下罰金。
【附表】
編號 犯行 主文 1 犯罪事實一 歐陽瑩犯傷害罪，處拘役參拾日，如易科罰金，以新臺幣壹仟元折算壹日。 2 犯罪事實二 歐陽瑩犯強制罪，處拘役貳拾日，如易科罰金，以新臺幣壹仟元折算壹日。